臺中高等行政法院判決　　　　　　　　　　　　　　　九十一年度簡字第一一三號
　　　　　　　　　　　　　　　.
　　原　　　告　甲○○
　　訴訟代理人　丁○○
　　被　　　告　財政部臺灣省中區國稅局
　　代　表　人　乙○○
　　訴訟代理人　丙○○
　　　　　　　　戊○○
右當事人間因綜合所得稅事件，原告不服財政部中華民國九十一年四月十日台財訴字第
○九○○○七四六三四號訴願決定，提起行政訴訟。本院判決如左︰
　　主  文
原告之訴駁回。
訴訟費用由原告負擔。
　　事  實
甲、事實概要：緣原告民國八十七年度綜合所得稅結算申報，未自行申報其所有坐落
    台中市○○路四四三之一號三、四、五、六、七樓及地下室房屋出租予東圓賓館
    之租賃所得，經被告所屬台中市分局依據財政部核備之當地一般租金標準，核定
    原告租金收入為新台幣（下同）二四六、九四一元，減除必要費用標準百分之四
    十三後，扣除承租人東圓賓館已辦理扣繳申報之租賃所得六八、四○○元，核定
    租賃所得七二、三五六元通報被告所屬竹南稽徵所合併核定原告綜合所得總額六
    五六、六九二元，應補稅額四、三四一元。原告不服，申請復查，未獲變更，提
    起訴願，亦遭駁回，遂提起行政訴訟。
乙、兩造聲明：
一、原告聲明求為判決：訴願決定及原處分（復查決定）均撤銷。
二、被告聲明求為判決：原告之訴駁回。
丙、兩造之陳述：
壹、原告起訴意旨略以：本件原告將所有三分之一即座落台中市○○路四四三之一號
    三、四、五、六、七樓及地上室房屋租與劉金泉開設東圓賓管及住家使用，每月
    租金為三○、○○○元，有房屋租賃契約及承租人證明書可證。惟被告不顧實情
    ，逕以自訂租金標準調增所得為七二、三五六元，顯屬不當。按該系爭房屋自八
    十三年出租迄今，因台中市○○路街道狹窄屬單行道，店舖、行人稀少，係一商
    業行為極沒落老街市，原告為顧及保持設備及旅館業有關登記權利，勉為答應承
    租人要求降低租金，然於八十八年十二月承租人在月租三○、○○○元情況下，
    仍無法維持正常營運，是以解除契約，而原告於八十九年度在自營無租金情況下
    ，營利所得僅七○、二六四元，可證明該地段之旅館業生存空間異常狹小，故每
    月租金三萬元，並無虛偽之嫌，此有東圓賓館八十九年度營利事業所得稅核定通
    知可證。
貳、被告答辯意旨略以：
一、本件原告所有坐落台中市○○路四四三之一號三、四、五、七樓及地下室房屋總
    面積一九九．一一坪，係原告與莊為森、黃圓安等三人共有，持分各三分之一，
    出租予東圓賓館營業使用，原告於辦理八十七年度綜合所得稅結算申報未列報是
    項租賃所得，案經被告初查依報經財政部核備之一般租金標準，核算原告當年度
    租賃收入為二四六、九四一元，減除百分之四十三必要費用，核定租賃所得一四
    ○、七五六元，並扣減承租人東圓賓館已辦理扣繳申報之租賃所得六八、四○○
    元後，調增租賃所得七二、三五六元。按行為時所得法第十四條第一項第五類第
    四款、第五款、同法施行細則第十六條第三項規定及財政部賦稅署七十七年十一
    月九日台稅一發第七七○六六五八五一號函釋，被告經函請所屬台中市分局查明
    系爭標的物鄰近之租金平均為每月每坪八一四元，兩相比較，承租人東圓賓館原
    申報租金每月每坪一五一元確屬偏低，且被告實際設算原告租金收入每月每坪三
    一○元，亦低於本件系爭標的物之鄰近租金水準，是被告依報經財政部核備之當
    地一般租金標準予以設算調高原告租賃所得七二、三五六元，於法尚無不合。
二、按所得稅法第十四條第一項第五類第五款規定之立法理由，係鑒於社會經濟發展
    結果，房屋所有權人與承租人每藉故約定較低之租金，藉以規避稅負，而造成不
    公平現象，為簡化稽徵作業及避免擾民，遂明定將財產借予他人使用，如供營業
    或執行業務者使用，稽徵機關即得參照當地一般租金標準調整計算租賃收入，且
    稽徵機關依所得稅法規定設算之租金雖非實際租金，惟目前採用之「當地一般租
    金」係稽徵機關依據當地發展情況經實際調查所得，具有相當程度之真實性，係
    為符合租稅公平而對出租人核實課稅之原則，與前述立法意旨，應無不合，揆諸
    大法官釋字第二一八號及三六一號解釋文之精神亦無違背。是原告列報與承租人
    約定之租賃所得顯較當地一般租金為低，有鄰近系爭房屋之其他房屋出租資料附
    卷可稽，依前揭法令規定，被告自得參照當地一般租金標準調整增列原告租賃所
    得，並無不合。
　　理  由
一、按「個人之綜合所得總額，以其全年左列各類所得合併計算之：第一類：：：第
    五類：租賃所得及權利金所得：凡以財產出租之租金所得，財產出典典價經運用
    之所得或專利權、商標權、秘密方法及各種特許權利，供他人使用而取得之權利
    金所得：：：四、將財產借與他人使用，除經查明確係無償且非供營業或執行業
    務者使用外，應參照當地一般租金情況，計算租賃收入，繳納所得稅。五、財產
    出租，其約定之租金，顯較當地一般租金為低，稽徵機關得參照當地一般租金調
    整計算租賃收入。」「所稱當地一般租金，由當地主管稽徵機關查明報由省（直
    轄市）主管稽徵機關核定，並送財政部備查。」，分別為行為時所得稅法第十四
    條第一項第五類第四款、第五款及同法施行細則第十六條第三項所明定。次按「
    綜合所得稅租賃所得設算核定案件，納稅義務人如有異議時，稽徵機關應實地調
    查鄰近房屋之租金作為核課之依據，即將設算租金與鄰近租金比較，高時改課，
    低時維持原核定。」，亦為財政部賦稅署七十七年十一月九日台稅一發第七七○
    六六五八五一號函所明釋。
二、本件原告八十七年度綜合所得稅結算申報，未自行申報其所有坐落台中市○○路
    四四三之一號三、四、五、六、七樓及地下室房屋出租予東圓賓館之租賃所得，
    經被告所屬台中市分局依據財政部核備之當地一般租金標準，核定原告租金收入
    為二四六、九四一元，減除必要費用標準百分之四十三後，扣除承租人東圓賓館
    已辦理扣繳申報之租賃所得六八、四○○元，核定租賃所得七二、三五六元，通
    報被告所屬竹南稽徵所合併核定原告綜合所得總額六五六、六九二元，應補稅額
    四、三四一元。原告不服，循序提起行政訴訟。訴稱：該房屋自八十三年出租迄
    今，因台中市○○路街道狹窄屬單行道，店舖、行人稀少，係一商業行為極沒落
    老街市，原告為顧及保持設備及旅館業有關登記權利，勉為答應承租人要求降低
    租金，每月租金為三○、○○○元，並有房屋租賃契約及承租人證明書可證。惟
    被告不顧實情，逕以自訂租金標準調增所得為七二、三五六元，顯屬不當等云。
三、次按所得稅法第十四條第一項第五類第五款之所以如是規定，其立法理由係鑒於
    社會經濟發展結果，房屋所有權人與承租人每藉故約定較低之租金，藉以規避稅
    負，而造成不公平現象，為簡化稽徵作業及避免擾民，遂明定將財產借予他人使
    用，如供營業或執行業務者使用，稽徵機關即得參照當地一般租金調整計算租賃
    收入，且稽徵機關依所得稅法規定設算之租金雖非實際租金，惟目前採用之「當
    地一般租金」，係稽徵機關依據當地發展情況經實際調查所得，具相當程度之真
    實性，符合租稅公平而對出租人核實課稅之原則，與前述立法意旨，並無不合，
    揆諸司法院釋字第二一八號及三六一號解釋文之精神，亦無違背。
四、經查，原告本期未列報其應有部分三分之一之系爭房屋之租賃所得，被告經函請
    所屬台中市分局查明系爭標的物當期鄰近之租金，鄰近房屋為台中市○○路四二
    五、四四０、四四八及四五五號，其平均為每月每坪八一四元（原處分卷八頁）
    ，業已充分具體取樣調查，兩相比較，承租人東圓賓館原申報租金每月每坪一五
    一元確屬偏低，且被告實際設算原告租金收入每月每坪三一○元，亦低於本件系
    爭標的物之鄰近租金水準，是被告依報經財政部核備之當地一般租金標準，以此
    每月每坪三一０元核算原告當年度租賃收入為二四六、九四一元，減除百分之四
    十三必要費用，核定租賃所得一四○、七五六元，並扣減承租人東圓賓館已辦理
    扣繳申報之租賃所得六八、四○○元後，調增原告租賃所得七二、三五六元，於
    法尚無不合。
五、從而，本件原處分（復查決定）、訴願決定並無違誤，原告訴請予以撤銷，核無
    理由，應予駁回。
據上論結，本件原告之訴為無理由，依行政訴訟法第二百三十六條、第一百九十五條
第一項後段、第九十八條第三項前段，判決如主文。
中　　華　　民　　國　　九十一　　　年　　　八　　　　月　　　十五　　　日
                 臺 中 高 等 行 政 法 院   第 四 庭
                                         法  官　許　武　峰
右正本證明與原本無異。
如不服本判決，應於判決送達後二十日內，以本訴訟事件所涉及之法律見解具有原則
性者，始得向本院提出上訴狀並表明上訴理由，經最高行政法院許可，否則不得上訴
；如於本判決宣示後送達前提起上訴者，應於判決送達後二十日內補提上訴理由書（
均應依對造人數提出繕本）。提起上訴應預繳送達用雙掛號郵票拾份（每份三十四元
）。
中　　華　　民　　國　　九十一　　　年　　　　八　　　　月　　十五　　　日
                                     法院書記官  詹  靜  宜
